【裁判字號】    98,竹勞小,1
【裁判日期】    980331
【裁判案由】    給付承攬報酬
【裁判全文】
臺灣新竹地方法院民事小額判決         98年度竹勞小字第1號
原      告  甲○○
被      告  聖健科技股份有限公司
法定代理人  乙○○
                        66巷.
上列當事人間請求給付承攬報酬事件，本院於中華民國98年3 月
24日言詞辯論終結，判決如下：
    主  文
被告應給付原告新臺幣伍萬柒仟伍佰元及自民國九十七年二月二
十日起至清償日止，按年息百分之五計算之利息。
訴訟費用新台幣壹仟元由被告負擔。
本判決第一項得假執行。
    事實及理由
甲、程序方面：
    按訴狀送達後，原告不得將原訴變更或追加他訴，但擴張或
    減縮應受判決事項之聲明者，不在此限，民事訴訟法第255
    條第1 項第3 款定有明文。查本件原告聲請支付命令時，原
    係聲明請求被告應給付新台幣（下同）69,165元及自民國97
    年1 月18日起至清償日止，按息百分之5 計算之利息，嗣經
    被告於法定期間內聲明異議視為起訴，於訴訟進行中，原告
    乃更正其聲明請求被告應給付57,500元及自支付命令送達翌
    日（即97年2 月20日）起至清償日止，按年息百分之5 計算
    之利息，核係屬單純擴張應受判決事項之聲明，自應准許。
乙、實體方面：
一、原告主張：被告於95年10月間向新竹市環境保護局承攬新竹
    市垃圾焚化廠回饋里設施－數位網路監控錄影系統設置之工
    程，並於95年12月間將前開工程中之攝影機、防護罩、鏡頭
    等部分監控系統工程發包由原告承攬施作，雙方約定施作材
    料均由被告提供，而工程價款則約定為新台幣（下同）112,
    500 元，原告業將前開所承攬之工程施作完成，而上開工程
    並經新竹市環境保護局驗收完成，詎被告僅給付55,000元，
    尚欠57,500元之工程款迄未給付，屢經催討，被告均以各種
    理由藉故推托而拒不付款，爰依承攬之法律關係，請求被告
    給付積欠之工程款57,500元等語，並聲明：被告應給付原告
    57,500元及自支付命令送達翌日（即97年2 月20日）起至清
    償日止，按年息百分之5 計算之利息。
二、被告對於曾將向新竹市環境保護局所承攬前開工程中之部分
    監控系統工程發包原告施作，且兩造約定施作之材料均由被
    告提供，而工程價款則約定為112,500 元，前開工程業經新
    竹市環境保護局驗收完成，被告並已給付55,000元，尚欠57
    ,500 元 之工程款迄未給付等情並不爭執，惟辯稱：原告並
    未將所承攬前開工程中之新竹市○○里路口、焚化廠及浸水
    掩埋場之數位網路監控錄影系統安裝好，導致其內有四台攝
    影機有焦距不清楚之現象，更因而影響原先所安裝之一台攝
    影機亦產生焦距不清楚之情形，此部分經通知原告多次調整
    均無法達到被告之要求，嗣經委託借調其他廠商施工，共計
    支付30,000元；又因原告施作浸水掩埋場內JVC 全功能彩色
    攝影機時，於施工鑽孔後未作防水，導致整組攝影機浸水故
    障，共計損失65,880元；再原告於施作所承攬前開工程中位
    在民生路華美商業大樓之數位網路監控錄影系統工程時，因
    施工不當，致其內數位錄放影機電源供應器燒燬，經被告更
    換其內之電源供應器，共計支出1,080 元；復原告於施作前
    開承攬工程中之竹北漁會、新豐漁會、香山漁會及新竹漁會
    加油站之數位網路監控錄影系統工程時，未將13組攝影機均
    安裝13個電源供應器，僅數支攝影機安裝1 個電源供應器，
    故總共只安裝了4 個電源供應器，經被告另行安裝9 個電源
    供應器，共支出1,458 元；另原告於施作前開工程時，曾於
    96年1 月3 日向被告領取5C2V＋Y 同軸電纜CommScope  F6S
    SVM 線材共350 米欲施作系爭工程，惟嗣經查詢發現原告並
    未施作，亦未將上開線材歸還，經以每米單價18元計算，共
    計為5,490 元，是被告總計尚得請求原告給付103,908 元（
    即30 000＋65880 ＋1080＋1458＋5490＝103908），爰以被
    告所得向原告請求之前開債權主張與應給付原告之工程款債
    務相抵銷，則經抵銷後，原告已無任何工程款債權可資請求
    ，是原告提起本件訴訟，實無理由等語置辯，並聲明：原告
    之訴駁回。
三、兩造不爭執之事實：
(一)被告於95年10月間向新竹市環境保護局承攬新竹市垃圾焚化
    廠回饋里設施－數位網路監控錄影系統設置，並將其中攝影
    機、防護罩及鏡頭等數位網路監控錄影系統工程發包原告施
    作，兩造約定工程材料均由被告提供，而工程價款則約定為
    11,2500 元，嗣被告業已給付55,000元，尚餘57,500元之工
    程款迄未給付。
(二)被告所承攬之前開工程，業經新竹市環境保護局於95年12月
    29日開始驗收，並於96年1 月15日驗收完成。
四、得心證之理由：
    本件所應審究之爭點厥為：(一)原告施作系爭工程是否有被告
    所辯之施作瑕疵、不當或未歸還線材之情形？(二)被告以其對
    原告有103,90 8元之抵銷債權，並據以抵銷積欠原告之工程
    款，是否有理由？茲論述如下：
(一)原告施作系爭工程是否有被告所辯之施作瑕疵、不當或未歸
    還線材等情形？
  1.按當事人主張有利於己之事實者，就其事實有舉證之責任，
    民事訴訟法第277 條前段定有明文；又原告對於自己主張之
    事實已盡證明之責後，被告對其主張，如抗辯其不實並提出
    反對之主張者，則被告對其反對之主張，亦應負證明之責，
    此為舉證責任分擔之原則（最高法院18年上字第2855號判例
    參照）。
  2.被告辯稱原告施作系爭工程有前揭所指攝影機焦距不清楚之
    瑕疵云云，固據其提出原告維修前後南寮里攝影機監控畫面
    之照片為證（見本院卷第41至45頁），惟此已為原告所否認
    。經查，依被告所提95年9 月1 日維修前南寮里攝影機監控
    畫面之照片（見本院卷第41頁），既為原告於95年12月間向
    被告承攬系爭工程前之照片，則該等照片自無從據以證明原
    告施作系爭工程有何瑕疵。又被告所提95年12月26日原告維
    修前南寮里攝影機監控畫面之照片（見本院卷第42至45頁）
    ，既為新竹市環境保護局驗收系爭工程前之照片（新竹市環
    境保護局於95年12月29日開始驗收，於96年1 月15日驗收完
    畢），姑不論原告已就該等照片業遭更改之情提出質疑，觀
    之被告所提各該攝影機監控畫面之攝錄時間約莫分別是當日
    之10時38分許至10時42分許間（其中DVR －2 攝錄時間為10
    時41分許、DVR －3 攝錄時間為10時40分許、DVR －4 攝錄
    時間為10時38、39分許、DVR －6 攝錄時間為10時42分許）
    ，是縱認該等短暫時間內南寮里攝影機監控畫面曾有出現被
    告所攝錄有部分攝影機不能用或鏡頭不甚清晰之情形，惟該
    部分攝影機不能用或鏡頭不甚清晰之原因所在多端，況當日
    原告既尚在維修中，自無從執此遽認原告施作系爭工程有何
    瑕疵。再被告雖提出96年1 月23日原告維修後南寮里攝影機
    監控畫面之照片（見本院卷第41至45頁），姑不論原告亦就
    該等照片業遭更改之情提出質疑，觀之被告所提各該攝影機
    監控畫面之攝錄時間，其中DVR －1 、DVR －2 、DVR －5
    之攝錄時間均為12時1 分許、DVR －3 攝錄時間為12時4 分
    許、DVR －4 攝錄時間則為18時22分許，是縱認該等時間南
    寮里攝影機監控畫面曾有出現被告所攝錄有極少數攝影機顥
    示不能用，及部分攝影機畫面稍有模糊不清晰之現象，惟該
    等畫面出現之時間均僅是該日之某一分鐘所顯示之情形，況
    攝影機監控畫面出現前開情形之原因所在多端，尚無從據以
    認定係原告施作瑕疵所造成。再查，被告向新竹市環境保護
    局所承攬之系爭工程業經新竹市環境保護局於96年1 月15日
    驗收完成，此有兩造所不爭之新竹市環境保護局97年9 月16
    日竹市環六字第0970015394號函在卷可稽，而被告亦自承：
    新竹市環境保護局驗收系爭工程後，不曾因為系爭工程之施
    作問題找過伊等語（見本院卷第14頁、第141 頁反面），衡
    諸常情，倘原告施作系爭工程確有被告前開所辯焦距不清之
    瑕疵情形，何以新竹市環境保護局會驗收通過，且其後亦不
    曾因系爭工程施作有焦距不清楚之瑕疵，而要求被告改善，
    則被告此部分所辯亦與事理相違，而難盡信。此外，被告就
    其所辯原告施作系爭工程確有上開焦距不清楚之瑕疵，且伊
    事後曾另找廠商調整攝影機焦距，支付30,000元云云，並未
    見其提出任何證據以佐其說，揆諸前開說明，應認其此部分
    所辯尚難採信。
  3.被告又辯稱原告於施作系爭工程中之民生路華美商業大樓數
    位錄放影機時，因施工不當，造成該數位錄放影機之電源供
    應器燒燬，且於施作系爭工程中之浸水掩埋場內JVC 全功能
    彩色攝影機時，因施工鑽孔後未作防水，導致整組攝影機浸
    水故障，再於施作系爭工程中之漁會數位網路監控錄影系統
    工程時，竟未於每支攝影機均安裝1 個電源供應器，而係數
    支攝影機僅安裝1 個電源供應器，故總共僅安裝了4 個電源
    供應器之施工不當情形云云，固據其提出領料單、漁會施工
    偷工減料及施工不良造成設備損壞照片等件為證（見本院卷
    第25至40頁、第46頁），惟此亦為原告所否認。經查，被告
    所提之前開證物均不以證明原告施作民生路華美商業大樓數
    位錄放影機時，有何施工不當情形造成該錄放影機內電源供
    應器燒燬情形，則被告此部分所辯已難採信。次查，觀之被
    告所提浸水掩埋場內JVC 全功能彩色攝影機之照片（見本院
    卷第46頁），其旁固有些許水漬，惟此並不足以證明該部JV
    C 全功能彩色攝影機有何浸水故障之情形，且該照片並無拍
    攝日期，縱該部全功能彩色攝影機確有故障情形，亦不足以
    認定係因原告施作鑽孔後未作防水所致，則被告此部分所辯
    亦非足採。第查，原告承攬系爭工程乃包工不包料，所有施
    作之材料均是由被告所提供等情，此由被告所提之領料單足
    悉，並為兩造所不爭執，而被告亦自承雙方並未就系爭工程
    之施作方式有所約定等語明確（見本院卷第77頁），是本件
    被告既未能舉證證明兩造曾就攝影機之施作方法，另達成每
    支攝影機均必須安裝1 個電源供應器之施作約定，縱原告有
    數支攝影機僅安裝1 個電源供應器之情形，亦難認係屬偷工
    減料之施工不當情形。何況，本件原告既僅係包工不包料，
    衡情度理，原告實無刻意節省材料之動機。再者，被告並未
    能提出任何證據證明原告如此之施工方式，究有何施作不當
    之情形，亦未能舉證證明其事後確有更換並另加裝其他9 個
    電源供應器情事，況被告向新竹市環境保護局所承攬之系爭
    工程業經新竹市環境保護局於96年1 月15日驗收完成，此有
    兩造所不爭之新竹市環境保護局97年9 月16日竹市環六字第
    097001 5394 號函在卷可稽，而被告亦自承：新竹市環境保
    護局驗收系爭工程後，不曾因為系爭工程之施作問題找過伊
    等語（見本院卷第14頁、第141 頁反面），準此，更難認原
    告有何施工不當之情形，則被告前開所辯，均要難採信。
  4.至被告另辯稱原告曾於96年1 月3 日向被告領取5C2V＋Y 同
    軸電纜CommScope F6SSVM線材共350 米欲施作系爭工程，惟
    嗣經查詢發現原告並未施作，亦未將上開線材歸還，經以每
    米單價18元計算，則原告應賠償被告5,490 云云，固據其提
    出領料單1 份為證（見本院卷第25至40頁），惟此亦為原告
    所堅詞否認，並主張其所請領之前開線材均已施作在其補述
    理由狀證物四所詳載之各該施工地點（見本院卷第59頁），
    而被告對於原告確有施作證物四所載之各該施工地點等情並
    不爭執（見本院卷第141 頁反面），足徵原告前開主張應堪
    認尚非虛妄。再參以，原告承攬系爭工程乃包工不包料，所
    有施作之材料均是由被告所提供等情，已如前述，則此部分
    材料之請領，既為被告所能控制，倘原告有領料未為施作或
    未予歸還之情形，亦應為被告所能輕易察覺，詎被告之前均
    未曾就此對原告有所主張或請求，嗣於已時隔1 載餘之97年
    5 月6 日始具狀為此部分答辯，顯與常情事理相悖，是被告
    此部分所辯，亦委非足採。
  5.綜上，被告並未能舉證證明原告施作系爭工程有何施作瑕疵
    、不當或未歸還線材等情，均業如前述，揆諸前開說明，應
    認其前開所辯均不足採信。
(二)若有，被告以其對原告有103,908 元之抵銷債權，並據以抵
    銷積欠原告之工程款，是否有理由？
    按二人互負債務，而其給付種類相同，並均屆清償期者，各
    得以其債務，與他方之債務，互為抵銷，民法第334條第1項
    前段定有明文。次按債務之抵銷，以雙方當事人互負債務必
    須具備之要件，若一方並未對他方負有債務，則根本上即無
    抵銷之可言（最高法院18年上字第1709號判例參照）。經查
    ，被告並未能舉證證明原告施作系爭工程有其所抗辯之施作
    瑕疵、不當或未歸還線材等情形，均詳如前述，難認被告對
    原告有何抵銷債權存在，揆諸前開說明，自應認其所為之抵
    銷抗辯，並非足採。
(三)從而，原告本於承攬之法律關係，請求被告給付57,500元及
    自支付命令繕本送達翌日（即97年2 月20日）起至清償日止
    ，按年息百分之5 計算之利息，為有理由，應予准許。
五、本件係適用小額訴訟事件為被告敗訴之判決，爰依職權宣告
    得假執行，並於判決時確定訴訟費用額。
六、據上論結，原告之訴為有理由，依民事訴訟法第436 條之23
    、第436 條第2 項、第78條、第436 條之19、第436 條之20
    ，判決如主文。
中    華    民    國    98    年    3     月    31    日
                  新竹簡易庭    法  官  高敏俐
以上正本係照原本作成。
如對本判決上訴，非以違背法令為理由，不得為之，且須於判決
送達後20日內向本院提出上訴狀（須按他造當事人之人數附繕本
）。
中    華    民    國    98    年    3     月    31    日
                                書記官  黎秀娟


司法院資訊處製作；財團法人民間司法改革基金會備份。
